【裁判字號】    97,重上更(三),61
【裁判日期】    970422
【裁判案由】    違反水土保持法
【裁判全文】
臺灣高等法院臺南分院刑事判決    97年度重上更(三)字第61號
上  訴  人
即  被  告  甲○○
上列上訴人即被告因違反水土保持法案件，不服臺灣臺南地方法
院八十八年度訴字第一二三八號中華民國九十一年四月二十三日
第一審判決（起訴案號：臺灣臺南地方法院檢察署八十八年度偵
字第七七六八、一一一八四、一二三一九號），提起上訴，判決
後，經最高法院第三次發回更審，本院判決如下：
    主  文
原判決關於甲○○部分撤銷。
甲○○免訴。
    理  由
一、公訴意旨略以：被告甲○○與黃和鳴（業已經本院為有罪判
    決確定）、謝福興、楊平（業已經原審為無罪判決確定）明
    知未經擬具水土保持計劃，未經申請許可，不得於山坡地任
    意開採土石，竟基於共同犯意聯絡，由甲○○於民國（下同
    ）八十六年十一月間分別以新台幣（下同）一百三十萬元及
    一百二十萬元，共計二百五十萬元之代價，向知情之地主楊
    平、謝福興二人購買台南縣左鎮鄉○○段八四七、八四八號
    二筆山坡地保育區農牧用地進行盜採土石（甲○○在此二地
    上之違反水土保持法部分，因與前盜採砂石案件有連續犯關
    係已判決確定，另為不起訴處分），在簽訂土地買賣契約時
    ，即言明需將該二筆山坡地整地剷平至與道路旁台南縣政府
    所設立之石壁齊，在未向台南縣政府申請土石開採許可證下
    ，即透過甲○○介紹黃和鳴進行盜採，且並未經林務局嘉義
    林區管理處同意，盜採擴及林務局嘉義林區管理處第九十三
    林班地之未登錄國有土地達一千零二十一平方公尺之土地土
    方，以及未經葉水泉同意，挖及其所有之同地段八四六號土
    地達二百二十二平方平方公尺土地土方。甲○○及黃和鳴將
    盜採之土方供應給承包南二高C362標填土工程之「德寶營造
    公司」共計約二十七萬餘立方公尺。上開盜採現場均未作水
    土保持設施，表土裸露未作植被保護、留下大量殘餘近九十
    度之陡峭山壁，高度達二十公尺，經雨水沖刷，現場留下深
    邃蝕溝，顯已致生水土流失。因認被告甲○○涉有水土保持
    法第三十二條第一項，山坡地保育利用條例第三十四條第一
    項罪嫌，及刑法第三百二十條第一項之竊盜罪嫌云云（下稱
    本案）。
二、按刑事訴訟法第三百零二條第一款規定，案件曾經判決確定
    者，應為免訴之判決，係以同一案件，已經法院為實體上之
    確定判決，該被告應否受刑事制裁，既因前次判決而確定，
    不能更為其他有罪或無罪之實體上裁判，此項原則，關於實
    質上一罪或裁判上一罪，其一部事實已經判決確定者，對於
    構成一罪之其他部分，亦均應適用。此乃因審理事實之法院
    ，基於審判不可分之原則，就全部犯罪事實，依刑事訴訟法
    第二百六十七條規定，本應予以審判，故其確定判決之既判
    力自應及於全部之犯罪事實。惟若在最後審理事實法院宣示
    判決後始行發生之事實，既非該法院所得審判，即為該案判
    決之既判力所不能及，是既判力對於時間效力之範圍應以最
    後審理事實法院之宣示判決日為判斷之標準。
三、查，本件被告甲○○曾於八十七年初起，擅自將其母汪黃樹
    蘭所有之坐落台南縣山上鄉○○○段第一九七－一地號（持
    分六分之一）山坡地三千立方公尺之土方，以每立方公尺十
    八元之價格賣給黃和平填土之用，黃和平即僱用怪手將該地
    挖掘一空，並載運約三百台大卡車之土方到鄰近地區填倒；
    被告又承上開犯意，於八十七年七月五日，將該山坡地之土
    方，以每立方公尺十八元之價格，出售一百四十立方公尺的
    土方給知情之土方業者陳福源，於八十七年七月二十六日晚
    上八時四十五分許，陳福源僱用怪手及大貨車，連夜在該地
    開挖並載運土方時，為警查獲，致該地約０．五九一八公頃
    面積之土地水土流失，並損害水土保持之維護等情，經本院
    於八十八年八月十一日以八十八年度上訴字第一０三五號刑
    事判決，論被告所為應成立水土保持法第三十二條第一項之
    罪，而予上訴駁回確定（原審判處有期徒刑一年四月，下稱
    前案），有該判決書及台灣高等法院被告前案紀錄表在卷可
    按。
四、本案檢察官係認被告所違反水土保持法第三十二條第一項與
    違反山坡地保育利用條例第三十四條第一項之罪間，係一行
    為觸犯數罪名，為想像競合犯，應依刑法第五十五條從一重
    之違反水土保持法處斷。被告違反水土保持法第三十二條第
    一項及竊盜罪嫌之間，有方法、結果之牽連關係，應依修正
    前刑法第五十五條從一重之違反水土保持法第三十二條第一
    項處斷，有該起書可按。而本案被告之犯罪時間在八十七年
    五月起，與被告前案犯罪時間自八十七年初起到同年七月二
    十六日止，時間相同，均以盜取土方販賣他人為手段，而被
    告於本案及前案均係違反水土保持法第三十二條第一項之罪
    ，構成要件相同，顯係基於概括犯意反覆為之，自應論以修
    正前刑法第五十六條規定之連續犯。
四、據上，被告於本案與前案之所犯之罪既有連續犯、牽連犯裁
    判上一罪之關係。揆之前揭意旨，裁判上一罪，其一部之事
    實既已經判決確定，對於構成一罪之其他部分，亦均為其既
    判力效力所及。是本院自不得就被告之同一行為再為審判。
    茲同一案件既經判決確定，被告於本案之犯行，自應諭知免
    訴之判決。原審認被告罪證罪確，予以論罪科刑，固非無見
    。惟本案被告所犯之部分，既為前案既判力所及，原審就此
    未對被告為免訴之諭知，卻仍為有罪之認定，自有違誤。被
    告上訴意旨否認犯罪，指摘原審判決不當，雖無可取。惟原
    審判決既有上開未洽之處，自應由本院將原審判決關於被告
    所犯部分予以撤銷改判，以期適法。
據上論結，應依刑事訴訟法第三百六十九條第一項前段、第三
百六十四條、第三百零二條第一款，判決如主文。
本案經檢察官蘇南桓到庭執行職務。
中    華    民    國    97    年     4    月    22    日
                  刑事第二庭    審判長法  官  葉居正
                                      法  官  洪碧雀
                                      法  官  吳勇輝
以上正本證明與原本無異。
檢察官如不服本判決應於收受本判決後十日內向本院提出上訴書
，其未敘述上訴理由者並得於提起上訴後十日內向本院補提理由
書。
                                      書記官  李良倩
中    華    民    國    97    年     4    月    22    日


司法院資訊處製作；財團法人民間司法改革基金會備份。
